臺灣高等法院刑事裁定
110年度毒抗字第1314號
抗  告  人  
即  被  告  王芋芹




上列抗告人因違反毒品危害防制條例案件，不服臺灣新北地方法
院110年度毒聲字第1582號，中華民國110年7月27日裁定（聲請
案號：臺灣新北地方檢察署110年度毒偵字第600號、110年度聲
觀字第1383號），提起抗告，本院裁定如下：
    主  文
抗告駁回。
    理  由
一、原裁定意旨略以：被告王芋芹於民國109年12月18日或19日
    晚間某時許，在新北市○○區○○00號居所房間內，以將第二級
    毒品甲基安非他命置入玻璃球吸食器內燃燒吸食煙霧之方式
    ，施用第二級毒品甲基安非他命1次。嗣於同年月20日21時5
    0分許，為警於上址居所查獲之事實，業據其於警詢及偵訊
    時坦承不諱，且其為警查獲後所採得之尿液檢體，經檢送台
    灣檢驗科技股份有限公司濫用藥物台北實驗室以氣相層析/
    質譜儀法（GC/MS）、液相層析串聯質譜儀（LC/MS/MS）複
    驗檢驗結果，確呈安非他命類（安非他命、甲基安非他命）
    陽性反應，有該公司110年1月26日出具之濫用藥物檢驗報告
    、新北市政府警察局受採集尿液檢體人姓名及檢體編號對照
    表、尿液採證同意書各1份在卷可稽；復有扣案之第二級毒
    品甲基安非他命1包（驗餘淨重0.123公克）、吸食器1組，
    暨卷附台灣尖端先進生技醫藥股份有限公司毒品原物鑑定實
    驗室110年4月21日出具之毒品證物鑑定分析報告、自願受搜
    索同意書、新北市政府警察局林口分局扣押筆錄、扣押物品
    目錄表、現場及扣案物品照片等可資佐證，堪認被告前開任
    意性自白核與事實相符，被告上開施用甲基安非他命犯行，
    堪以認定。又被告前曾因施用毒品案件，經依原審法院96年
    度毒聲字第81號裁定送觀察、勒戒後，認無繼續施用毒品之
    傾向，於96年5月23日執行完畢釋放出所，並經臺灣新北地
    方檢察署檢察官以96年度毒偵緝字第170號為不起訴處分確
    定，其後未再受任何觀察、勒戒或強制戒治之執行，此有本
    院被告前案紀錄表存卷可考，從而，被告所犯本案施用毒品
    犯行，距前開最近一次觀察、勒戒執行完畢釋放後，已逾3
    年，本次施用第二級毒品犯行仍應適用觀察、勒戒程序，故
    檢察官聲請於法相符。爰依毒品危害防制條例第20條第1項
    、第3項，觀察勒戒處分執行條例第3條第1項，裁定被告送
    勒戒處所觀察、勒戒等語。
二、抗告意旨略以：依毒品危害防制條例第21條規定，犯第10條
    於犯罪未發覺前，自動向衛生福利部指定之醫療機構請求治
    療，應給予被告一次自新機會，改以替代療法之戒癮治療。
    又檢察官應依刑事訴訟法第253條之2第1項第6款規定應以醫
    療機構評估資訊作為判斷依據，請求法官能予被告戒癮治療
    等語。
三、按犯毒品危害防制條例第10條之罪者，檢察官應聲請法院裁
    定，令被告入勒戒處所觀察、勒戒，其期間不得逾2月。依
    前項規定為觀察、勒戒或強制戒治執行完畢釋放後，3年後
    再犯第10條之罪者，適用前2項之規定，毒品危害防制條例
    第20條第1項、第3項定有明文。又109年1月15日修正及109
    年7月15日施行之毒品危害防制條例第20條第3項之立法理由
    認施用毒品者具「病患性犯人」之特質，並參諸世界各國之
    醫療經驗及醫學界之共識，咸認施用毒品成癮者，其心癮甚
    難戒除，如觀察、勒戒或強制戒治執行完畢釋放後，3年後
    始再有施用第一級、第二級毒品之行為者，足見其有戒除毒
    癮之可能，宜再採以觀察、勒戒方式戒除其身癮及以強制戒
    治方式戒除其心癮之措施，為能放寬觀察、勒戒或強制戒治
    制度之適用時機，以協助施用者戒除毒癮，爰修正第3項。
    是經觀察、勒戒或強制戒治執行完畢釋放後，「3年後再犯
    」者，前所實施之觀察、勒戒或強制戒治，已足以遮斷其施
    用毒品之毒癮，為期自新及協助其斷除毒癮，仍適用「初犯
    」規定，先經檢察官聲請觀察、勒戒，不因其間是否因另犯
    該罪，經起訴、判刑或執行而受影響。
四、經查：
  ㈠抗告人於前述時、地施用甲基安非他命之事實，業據抗告人
    於警詢及偵查中坦承不諱，且其為警查獲後所採得之尿液檢
    體，經送請台灣檢驗科技股份有限公司檢驗之結果，確呈安
    非他命類（安非他命、甲基安非他命）陽性反應，有該公司
    110年1月26日濫用藥物檢驗報告、新北市政府警察局受採集
    尿液檢體人姓名及檢體編號對照表、尿液採證同意書等件在
    卷為憑。又抗告人前於96年間因施用毒品案件，經原審法院
    以96年度毒聲字第81號裁定送觀察勒戒後，因無繼續施用毒
    品傾向，於96年5月23日執行完畢釋放出所，並經臺灣新北
    地方檢察署檢察官以96年度毒偵緝字第170號為不起訴處分
    確定，其後雖多次因施用毒品案件經判處罪刑確定，然迄未
    再接受觀察、勒戒或強制戒治處分之執行等情，有本院被告
    前案紀錄表存卷可考。是抗告人本次施用甲基安非他命之時
    間（即109年12月18日或19日），距其最近一次觀察勒戒執
    行完畢釋放即96年5月23日，已逾3年，核屬毒品危害防制條
    例條例第20條第3項所規定之「3年後再犯」。從而，原審同
    此見解，依據檢察官之聲請，裁定令抗告人入勒戒處所觀察
    、勒戒，於法自無不合。
  ㈡被告雖以前詞提起抗告。惟查，97年4月30日修正公布、同年
    10月30日施行之毒品危害防制條例第24條第1項之規定對於
    「初犯」及「3年後再犯」毒癮治療方式，採行「觀察、勒
    戒」與「緩起訴之戒癮治療」並行之雙軌模式，並無「緩起
    訴之戒癮治療」應優先於「觀察、勒戒」的強制規定。毒品
    危害防制條例規定之觀察、勒戒處分，係一種針對受處分人
    將來之危險所為預防、矯正措施之保安處分，目的係為斷絕
    施用毒品者之身癮及心癮，並屬強制規定。而該觀察勒戒之
    程式，僅於：⒈依據毒品危害防制條例第24條第1項規定，於
    檢察官先依刑事訴訟法第253條之1第1項、第253條之2之規
    定，為附命完成戒癮治療之緩起訴處分時，不適用之；⒉或
    犯第10條之罪者，於犯罪未發覺前，自動向衛生福利部指定
    之醫療機構請求治療，醫療機構依據毒品危害防制條例第21
    條第1項規定，免將請求治療者送法院或檢察機關等情，可
    排除適用外；其餘就初犯或觀察勒戒、強制戒治執行完畢3
    年後再犯施用毒品罪之行為人，犯毒品危害防制條例第10條
    之罪者，檢察官即應向法院提出聲請裁定其入勒戒處所觀察
    、勒戒，且凡經檢察官聲請，法院亦僅得裁定令入勒戒處所
    執行觀察、勒戒，以查有無繼續施用毒品傾向，據以幫助受
    處分人（抗告人）徹底戒毒，並無自由裁量以其他方式替代
    或得以其他原因免予或暫緩執行之餘地。而依前開條例第21
    條第2項規定所稱「依前項規定治療中經查獲」之文義，應
    係指依該條第1項規定，犯同條例第10條之罪者，於犯罪未
    發覺前，即自動向衛生福利部指定之醫療機構請求治療，而
    於治療中始經查獲該項未發覺之犯罪而言。本件抗告人既未
    提出任何證據證明其係於犯罪未發覺前，已自動向衛生福利
    部指定之醫療機構請求治療，而於治療中始經查獲該項未發
    覺之犯罪，自無該條項規定適用之餘地。抗告意旨援引毒品
    危害防制條例第21條規定指檢察官應給予戒癮治療之緩起訴
    處分云云，並非可採。
　㈢又抗告人除前開因施用毒品案件經觀察勒戒外，復分別於96
    年、99年、101年（2次）、102年、104年（2次）多次因施
    用毒品案件經查獲並判處罪刑確定及執行完畢，有本院被告
    前案紀錄表可憑，顯見其毒癮甚深，單純之機構外處遇是否
    足以達成戒除被告毒癮之效果，顯屬有疑，檢察官因而聲請
    裁定將抗告人送勒戒處所觀察、勒戒，期能透過機構內處遇
    之方式戒除其毒癮，所為裁量並無重大明顯瑕疵，亦無裁量
    權濫用之情事。抗告人以檢察官未為附命戒癮治療之緩起訴
    ，指摘原裁定不當，並無理由。
五、綜上所述，原審以抗告人確有施用第二級毒品之犯行，因而
    裁定令抗告人入勒戒處所觀察、勒戒，核其認事用法，並無
    違法或不當。抗告意旨猶執前詞提起抗告，為無理由，應予
    駁回。　
據上論斷，應依刑事訴訟法第412 條，裁定如主文。　
中　　華　　民　　國　　110 　年　　9 　　月　　28　　日
                  刑事第十四庭  審判長法　官  黃斯偉　
                                      法  官  郭豫珍　　
                                      法  官  黎惠萍
以上正本證明與原本無異。
不得再抗告。
                                      書記官  楊筑鈞
中　　華　　民　　國　　110 　年　　9 　　月　　28　　日